【裁判字號】    92,上訴,1116
【裁判日期】    921027
【裁判案由】    強盜
【裁判全文】
臺灣高等法院刑事判決                          九十二年度上訴字第一一一六號
    上  訴  人  乙○○
    即  被  告
    選任辯護人  黃柏彰律師
右上訴人因強盜案件，不服臺灣板橋地方法院九十一年度訴字第二二三二號，中華民
國九十二年二月六日第一審判決（起訴案號：臺灣板橋地方法院檢察署九十一年度偵
字第二００七三號），提起上訴，本院判決如左：
    主  文
原判決撤銷。
乙○○竊盜，因脫免逮捕，而當場施以強暴，處有期徒刑貳年陸月。
    事  實
乙○○意圖為自己不法之所有，於民國九十一年十月十一日下午七時十分許，在臺北
縣土城市○○路一五二號地下二樓家樂福超市內，竊取美容坊產品架上之「俏比防曬
粉霜」一瓶，得手後藏置於口袋內，為家樂福超市之職員丙○○發現而一路跟蹤、監
視，見乙○○並未將該物品結帳，步出收銀台後，即通知保全人員丁○○前來處理，
乙○○為脫免逮捕，竟當場徒手推撞丁○○，致丁○○受有胸部及下巴挫傷之傷害（
未據告訴），經訴由台北縣警察局土城分局移送台灣板橋地方法院檢察署檢察官偵查
起訴。
    理  由
一、被告乙○○矢口否認右揭犯行，辯稱：「關於我竊盜的事不是正確的。請傳他們
    來對質這個事情的過程，：：他們誤會我。：：我到量販店去買東西結帳出來上
    了電扶梯，忽然有三個警衛架我回來，把我拉回警衛室，他們說我有偷東西，他
    們硬要把我架進去，我說在電梯口講就好了，他們叫我把身上所有的東西拿出來
    ，他們看到壹個防晒的東西，我說在板橋屈臣氏買的，他們問我有沒有發票，我
    說沒有，他們就把東西取走了。我平常沒有刻意取發票」等語（見本院九十二年
    四月二十九日調查筆錄）。其於原審稱：我沒有偷粉霜，該粉霜是我當天下午三
    點，在板橋市○○路的屈臣氏買的，我單買這個東西，是付現金，丁○○要我把
    身上所有的東西拿出來，我通通拿出來，他就挑粉霜軟管拿走，叫女店員去查，
    查店裡有沒有賣這個東西，後來東西也沒有還我，警察也沒有把粉霜帶回警局，
    是丁○○事後才帶到警察局，而且我沒有動手推丁○○，是他們有三個人要押我
    去辦公室，自己被對講機打到的云云。經查：
（一）、被告竊盜之事實，１、業據證人丙○○於警詢、偵查中證稱：我因為看到乙○○行竊的過程所以來作證，我是家樂福的監視人員，我看到他來到家樂福
        地下二樓的美容坊，選了一瓶粉霜，拿在左手便踏出了美容坊，他在走道上
        便把該商品放在左後口袋內，後來又把該商品改放到左前方口袋，就在家樂
        福亂逛，我便一直跟在他後監視著他，直到他結帳步出櫃檯，東西一直沒拿
        出來，我就通知助理有人偷竊商品，並把嫌犯攔下，我看到的商品是俏比防
        曬粉霜，條碼有試刷過，我確認這是我們家樂福的商品等語明確（見原審九
        十一年十月二十五日筆錄），其於本院到庭結證稱：「（可否將當天經過簡
        單說明？）我在美容坊逛的時候，看到有人來挑排行榜的東西，看到一個先
        生挑了一個防晒用的俏比粉底液，他的手上挑了一個，就準備離開，因為他
        有挑一個，我就很注意他，他拿在左手上，原是先放在後面的左口袋，後來
        又換到前面的左口袋，他又買了一包糖果跟飲料之後就出去，確定他沒有將
        粉底液拿出來結帳，我就通報我們的助理，是我們安全課的助理丁○○。那
        位先生跨過收銀線的時候我們就問他，我在遠處看沒有過去，有看到他們在
        起爭執，我們的助理在跟他講話，東西確實有從他的左邊口袋拿出來。我就
        靠近一點過去，他說那樣東西是他的，他從屈臣氏買的。那時候有請那位先
        生到辦公室，請他說明，但他不過去，後來有點爭執就打在一起一團亂，我
        們就叫警察。我不知道誰先動手的。產品後來我們拿回來了，確定是我們的
        產品。那個產品後來是否有再賣出去我就不知道了。那個產品沒有拆開，是
        用塑膠盒裝的，是透明的」等語（見本院九十二年七月八日調查筆錄）。又
        稱：「（被告如何去拿那樣東西？）他就在那裡挑。我們的東西擺的很低，
        因為那位置已經變了，當時是如何我已經忘了。被告選了之後就走開了。他
        拿了之後我就一直注意他，我注意他走到走道為止。我沒有跟著被告走出來
        ，他是背對著我，我看得很清楚。因為他拿的東西很小，我們都要注意。（
        你打電話給助理時被告在作什麼？）在結帳，我確定那樣東西沒有拿出來，
        我和被告沒有走得很近，我跟著被告的後面走，被告走到收銀臺時我打電話
        給助理，那天人很少，我跟我的助理講說「幾號機台有一個先生，當時那個
        先生還帶了一個女孩子，那個先生的左邊口袋帶了一個粉底液，我打電話當
        時，粉底液還放在被告左邊前面口袋，被告原本是把粉底液放在左邊後面的
        口袋，後來放在左邊前面的口袋，後來就一直沒有動它，所以被告沒有放在
        手上，我一直站在中央的走道上，被告往旁邊的走道走出來到中央走道，被
        告還買了一包糖果、一瓶飲料，被告放東西時是背對著我。（你當時為何會
        打電話給助理？）因為我看到被告沒有把口袋的東西拿出來結帳，所以我才
        打助理，被告在結帳時我就先打電話了。（被告結帳時是否有將防曬霜拿出
        ？）沒有，助理走近被告，被告自己拿出防曬霜的，待警察來時那瓶東西就
        掉在地上了」等語（見本院九十二年七月八日筆錄）。２、證人即到場警員
        戊○○於原審到庭結證稱：我到場時，有看到軟管及包裝，但是是分開的，
        東西並不是警方從被告身上拿出來的，是家樂福人員說是從被告身上拿出來
        的，並稱他們發生扭打，東西掉在地上，物品帶回警局時，確實有將軟管、
        包裝盒一起帶回去等語；渠於本院稱：「：：去現場時防晒的東西已經掉到
        地上了，東西已經開過了，透明的塑膠盒與裡面那罐已經分開了。（中間那
        瓶有無開過？）（提示原審卷五八頁）打的時候產品就分開了。（這罐東西
        誰拿走的？）上面照片中間那瓶我們有拿走。那是家樂福的產品，後來他們
        拿走了，那瓶我們沒有打開，不知道是否開過了沒」等語（見本院九十二年
        七月八日筆錄）。與證人甲○○到庭結證稱情節大致相符，甲○○於本院證
        稱：「沒有，現場我就帶被告，我請證人丙○○及她的助理趕快到派出所，
        到派出所之後被告的弟弟也有來派出所，我們只有帶物品沒有帶盒子回去，
        我當場有請他們再拿一份新的產品來核對，贓物後來我們請他們公司的人領
        回去，也贓物領據可證，我當時並沒有注意到防曬霜盒子有無打開」等語（
        見原審審判筆錄及本院九十二年七月八日筆錄）。３、另被告辯稱該粉霜係
        其在屈臣氏購買，並未在家樂福偷竊云云，經原審及本院向屈臣氏百佳股份
        有限公司函查結果，經答覆該分店於九十一年十月十一日當天下午三點到七
        點，只有銷售一瓶「自然膚色」之俏比防曬粉霜，且該瓶粉霜是和其他四項
        商品一起售出，與被告所稱，係單買一瓶粉霜之情節不符，況與被告在家樂
        福遭查獲之「明亮膚色」粉霜品名不同；及屈臣氏百佳股份有限公司表示：
        「本公司並非俏比防曬粉霜（自然膚色）之直接進口商，該商品是向臺灣鐘
        紡化粧品股份有限公司進貨等語，並隨函檢送臺灣鐘紡化粧品股份有限公司
        所提供之俏比霜（自然膚色）相關資料（行政院衛生署含藥化粧品許可證、
        仿單標籤粘貼表、進口報單各乙紙）資為說明，有該公司函在卷可稽。４、
        足認被告所辯，家樂福人員是將其早先在屈臣氏購買，帶去家樂福比價的粉
        霜，誤為其偷竊的物品云云，不足採信。
（二）、次查：１、證人丁○○於原審到庭結證稱：我是事後看錄影帶，看到他拿了
        一罐粉霜放在褲子口袋，又買了飲料，後來粉霜沒有結帳就走出收銀台，錄
        影帶送交警方之前，我有看過，有錄到影像，雖然翻拍照片看不清楚，但錄
        影帶我自己親自看過，可以看得出來被告的面孔，他要上扶梯的時候，我叫
        被告把東西拿出來，他說沒有拿，我說你明明放在口袋裡，後來他拿出來，
        說是在屈臣氏買的，我請他拿出發票，他說沒有發票，我說那怎麼可能，我
        請被告跟我回辦公室，他跟我走了兩步，就想要從門口溜開，我圍住他，他
        就抓住我的領帶，用拳頭撞我的胸部等語（見原審九十二年一月九日筆錄）
        ，於本院調查時亦到庭證稱：「我當時請被告將發票借我查，我問他有無東
        西忘了結帳，被告說沒有，被告往樓梯處跑，我有請警察，被告將我的電話
        打掉，並用三字經罵我。我打一一○通知隔壁的派出所。當時是分局通知派
        出所的。（你有受傷？）有：：（被告確實有抓你的領帶？）有」等語（見
        本院九十二年五月三十日調查筆錄）。與其於偵查中證述情節相符，應堪採
        信。２、足認被告於交付贓物後，經丁○○要求隨同至辦公室處理時，欲趁
        隙逃跑，為脫免逮捕，即當場徒手毆打丁○○，施以強暴，其所辯丁○○是
        自己被對講機打到云云，不足採信，此外，復有診斷證明書在卷可稽，其準
        強盜犯行應堪認定。
二、被告乙○○於竊盜既遂後，因脫免逮捕，而當場施以強暴，係犯刑法第三百二十
    九條之準強盜罪，丁○○所受傷害，係被告施以強暴之當然結果。又被告因一時
    貪念，竊取市價僅新台幣兩百五十元之防曬粉霜，惟因家樂福安全助理丁○○處
    理事件時態度非佳，致被告一時衝動，毆打安全助理丁○○，衡其情節，尚屬輕
    微，顯可憫恕，經處以法定最低刑，猶嫌過重，應依刑法第五十九條減輕其刑。
三、原審據以論罪科刑，固非無見，惟其認被告乙○○於竊盜既遂後，因脫免逮捕，
    而當場施以強暴，係犯刑法第三百二十九條之準強盜罪，然刑法第三百二十八條
    ：「意圖為自己或第三人不法之所有，以強暴、脅迫、藥劑、催眠術或他法，至
    使不能抗拒，而取他人之物或使其交付者，為強盜罪，處五年以上有期徒刑」。
    其最輕本刑係有期徒刑五年之罪，原判決竟無任何說明，處以有期徒刑三年二月
    ，尚非合法。被告上訴否認犯罪雖無理由，惟原判決既有前開可議之處，自應由
    本院予以撤銷改判。爰審酌被告竊取之防曬粉霜，市價僅新台幣兩百五十元甚微
    ，然行竊後，為脫免逮捕，竟徒手毆打家樂福安全助理丁○○之犯罪動機、目的
    、手段，及其未有任何刑案紀錄，有本院被告全國前紀錄表一件在卷可按，品性
    尚可、犯罪所生之損害非鉅，惟犯罪後矢口否認犯行，態度不佳等一切情狀，量
    處如主文所示之刑。
據上論斷，應依刑事訴訟法第三百六十九條第一項前段、第三百六十四條、第二百九
十九條第一項前段，刑法第三百二十九條、第三百二十八條第一項、第五十九條，判
決如主文。
本案經檢察官劉靜婉到庭執行職務。
中      華      民      國    九十二    年     十       月    二十七    日
                              臺灣高等法院刑事第二十一庭
                                  審判長法  官  葉  騰  瑞
                                        法  官  黃  國  忠
                                        法  官  江  國  華
右正本證明與原本無異。
如不服本判決，應於收受送達後十日內向本院提出上訴書狀，其未敘述上訴之理由者
並得於提起上訴後十日內向本院補提理由書（均須按他造當事人之人數附繕本）。
                                        書記官  王  嗣  瑩
中      華      民      國    九十二    年     十       月    二十七    日
附錄法條
刑法第三百二十八條：
意圖為自己或第三人不法之所有，以強暴、脅迫、藥劑、催眠術或他法，至使不能抗
拒，而取他人之物或使其交付者，為強盜罪，處五年以上有期徒刑。
以前項方法得財產上不法之利益或使第三人得之者，亦同。
犯強盜罪因而致人於死者，處死刑、無期徒刑或十年以上有期徒刑；致重傷者，處無
期徒刑或七年以上有期徒刑。
第一項及第二項之未遂犯罰之。
預備犯強盜罪者，處一年以下有期徒刑、拘役或三千元以下罰金。
刑法第三百二十九條
竊盜或搶奪，因防護贓物、脫免逮捕或湮滅罪證而當場施以強暴、脅迫者、以強盜論
。


司法院資訊處製作；財團法人民間司法改革基金會備份。
